【裁判字號】    98,訴,786
【裁判日期】    980331
【裁判案由】    毒品危害防制條例
【裁判全文】
臺灣臺中地方法院刑事判決               98年度訴字第786號
公  訴  人  臺灣臺中地方法院檢察署檢察官
被      告  甲○○
上列被告因違反毒品危害防制條例案件，經檢察官提起公訴（98
年度毒偵字第47號）及移送併案審理（98年度毒偵字第877號）
，本院判決如下：
    主    文
甲○○施用第二級毒品，處有期徒刑肆月，如易科罰金，以新臺
幣壹仟元折算壹日。
    犯罪事實
一、甲○○於民國97年間，因施用毒品案件，經送觀察、勒戒後
    ，認無繼續施用毒品之傾向，於97年8月8日執行完畢獲釋放
    ，並由臺灣臺中地方法院檢察署檢察官以97年度毒偵字第17
    61號為不起訴處分確定。詎其仍不知警惕，於施用毒品案件
    經觀察、勒戒執行完畢獲釋放後5年內，復基於施用第二級
    毒品之犯意，於97年12月9日下午4時50分許起回溯96小時內
    之某時許，在不詳地點，以不詳方式，施用第二級毒品甲基
    安非他命1次。嗣於97年12月9日上午8時10分許，為警持本
    院所核發之搜索票在其位於臺中縣太平市○○路377之5號之
    住處內搜索查獲，並經徵得其同意採尿送驗呈甲基安非他命
    陽性反應。
二、案經臺中縣警察局報請臺灣臺中地方法院檢察署檢察官偵查
    起訴及同署檢察官自動檢舉移送併案審理。
    理    由
壹、程序部分：
    按被告以外之人（包括證人、鑑定人、告訴人、被害人及共
    同被告等）於審判外之陳述雖不符刑事訴訟法第159條之1至
    之4等4條之規定，而經當事人於審判程式同意作為證據，法
    院審酌該言詞陳述或書面陳述作成時之情況，認為適當者，
    亦得為證據；當事人、代理人或辯護人於法院調查證據時，
    知有刑事訴訟法第159條第1項不得為證據之情形，而未於言
    詞辯論終結前聲明異議者，視為有前項之同意，同法第159
    條之5 定有明文。立法意旨在於傳聞證據未經當事人之反對
    詰問予以核實，原則上先予排除。惟若當事人已放棄反對詰
    問權，於審判程式中表明同意該等傳聞證據可作為證據；或
    於言詞辯論終結前未聲明異議，基於尊重當事人對傳聞證據
    之處分權，及證據資料愈豐富，愈有助於真實發見之理念，
    且強化言詞辯論主義，使訴訟程式得以順暢進行，上開傳聞
    證據亦均具有證據能力。另按刑事訴訟法第159條之5第2 項
    所定：「當事人、代理人或辯護人於法院調查證據時，知有
    第159條第1項不得為證據之情形，而未於言詞辯論終結前聲
    明異議者，視為有前項之同意。」乃係基於證據資料愈豐富
    ，愈有助於真實發現之理念，酌採當事人進行主義之證據處
    分權原則，並強化言詞辯論主義，透過當事人等到庭所為之
    法庭法動，在使訴訟程式順暢進行之要求下，承認傳聞證據
    於一定條件內，得具證據適格。此種「擬制同意」，因與同
    條第一項之明示同意有別，實務上常見當事人等係以「無異
    議」或「沒有意見」表示之，斯時倘該證據資料之性質，已
    經辯護人閱卷而知悉，或自起訴書、原審判決書之記載而了
    解，或偵、審中經檢察官、審判長、受命法官、受託法官告
    知，或被告逕為認罪答辯或有類似之作為、情況，即可認該
    相關人員於調查證據之時，知情而合於擬制同意之要件（最
    高法院96年度臺上字第4174號判決要旨可資參照）。查本件
    偵卷所附中山醫學大學附設醫院檢驗科藥物檢測中心97年12
    月18日實驗編號第0000000號尿液檢驗報告等書證，依卷證
    所示，其等作成或取得之狀態，並無違背各該函件製作人個
    人意思而為陳述，或其他不法取得之情形，且本件公訴人、
    被告於本院審理中表示對於上開證據之證據能力不爭執（見
    本院審理筆錄），亦即對上開證據資料，於本院審理中復不
    爭執其等證據能力及真實性，足認並無顯不可信或係不法取
    得之情況，本院審酌其等之內容亦適宜為本案證據，是本件
    偵卷所附中山醫學大學附設醫院檢驗科藥物檢測中心97年12
    月18日實驗編號第0000000號尿液檢驗報告等書證，仍具有
    證據能力。
貳、實體部分：
一、上開事實，訊據被告甲○○於本院審理中矢口否認有何施用
    第二級毒品甲基安非他命之情事，辯稱：我沒有施用第二級
    毒品甲基安非他命云云。惟查：被告於97年12月9日上午8時
    10分許，在其位於臺中縣太平市○○路377之5號住處內，為
    警執行搜索後查獲，並經徵得其同意，於同日下午4時50分
    許採集之尿液，經送中山醫學大學附設醫院檢驗科藥物檢測
    中心檢驗結果，其尿液中呈甲基安非他命陽性反應，有該中
    心97年12月18日實驗編號第00 00000號尿液檢驗報告在卷可
    稽。又上開檢驗機構就被告尿液檢驗之程式，係以免疫酵素
    分析法（EMIT）、氣相層析／質譜儀法（GC／MS）為檢驗方
    法，發現確呈甲基安非他命陽性反應，此觀前揭尿液檢驗報
    告等內容自明，而該中心就本件尿液檢驗所使用之氣相層析
    ／質譜儀法包括「氣相層析儀」及「質譜儀」兩部分，其中
    氣相層析儀法之原理為將物質氣化後，再經分析管分離，由
    於各種物質之沸點及對管柱之吸附力不同，在經過檢測器（
    DETECTOR）測定後，表現出不同之滯留時間（RETENSIONTIM
    E），以滯留時間來判斷係何種物質，至「質譜儀法」部分
    為其檢測器，能將物質撞擊成碎片，紀錄其質譜圖，因每個
    化合物之鍵結能力不同，故不同之物質會有其特定之質譜圖
    ，因此在物質之判斷上有如指紋之鑑定，理論上如扣除人為
    之因素，其精確度已接近100分之100；另人體施用第二級毒
    品甲基安非他命經尿液排出之時間，依吸食量之多寡、人體
    代謝功能、吸食者之年齡及性別有所差異，惟一般而言，施
    用者在96小時內所排出之尿液均有可能被檢出，此為本院歷
    來職務上審理毒品案件所得知悉，無庸舉證，是被告於97年
    12月9日下午4時50分許為警徵得其同意而採集尿液，嗣再經
    送中山醫學大學附設醫院檢驗科藥物檢測中心檢驗，其尿液
    中既有甲基安非他命陽性反應達1100ng/ml，高於閾值濃度5
    00ng/ml，足見被告自97年12月9日下午4時50分起回溯96小
    時內之某時，確有施用第二級毒品甲基安非他命1次之情事
    ，應可認定。故被告辯稱其未施用第二級毒品甲基安非他命
    云云，尚非事實，不可採信。又被告既否認犯罪，本院自無
    從依其供述，查出明確施用第二級毒品甲基安非他命之地點
    、方式，爰認定其係於「不詳地點，以不詳方式」施用第二
    級毒品甲基安非他命1次。被告於97年間，因施用毒品案件
    ，經送觀察、勒戒後，認無繼續施用毒品之傾向，於97年8
    月8日執行完畢獲釋放，並由臺灣臺中地方法院檢察署檢察
    官以97年度毒偵字第1761號為不起訴處分確定之事實，有臺
    灣臺中地方法院檢察署刑案資料查註紀錄表、臺灣高等法院
    被告前案紀錄表、法務部全國檢察官線上查詢刑案人犯在監
    所最新資料報表各1份附卷足憑，是其於施用毒品案件經觀
    察勒戒執行完畢獲釋5年內，再犯毒品危害防制條例第10條
    之罪，事證明確，被告犯行，洵堪認定。
二、查甲基安非他命係毒品危害防制條例第2條第2項第2款規定
    之第二級毒品，是核被告所為，係犯同條例第10條第2項施
    用第二級毒品罪。被告持有第二級毒品之低度行為，應為施
    用之高度行為所吸收，不另論罪。爰審酌被告前已有施用毒
    品紀錄，有上開刑案紀錄表可查，今再為施用第二級毒品甲
    基安非他命，顯見其戒除毒癮之意志薄弱，然施用毒品究屬
    戕害自身健康之犯罪，被告施用毒品尚未造成他人明顯之危
    害，及其於本院審理中否認犯行，態度不佳，並兼衡其犯罪
    之動機、目的、手段、生活狀況及智識程度，暨公訴人請求
    量處適當之刑等一切情狀，量處如主文所示之刑，並諭知如
    易科罰金之折算標準。
三、臺灣臺中地方法院檢察署檢察官移送併案審理之98年度毒偵
    字第877號中關於被告施用第二級毒品部分，與本案起訴之
    犯罪事實同一，本院自應併予審理。
據上論斷，應依刑事訴訟法第299條第1項前段，毒品危害防制條
例第10條第2項，刑法第11條前段、第41條第1項前段，判決如主
文。
本案經檢察官乙○○到庭執行職務
中    華    民    國    98    年    3     月    31    日
                  刑事第17庭  法  官  林世民
上正本證明與原本無異。
如不服本判決，應於收受送達後10日內向本院提出上訴書狀（應
敘述具體理由並附繕本）。
上訴書狀如未敘述理由，應於上訴期間屆滿後20日內補提理由書
於本院。
                              書記官  紀俊源
中    華    民    國    98    年    3     月    31    日
附錄論罪科刑實體法條文：
毒品危害防制條例第10條
施用第一級毒品者，處 6 月以上 5 年以下有期徒刑。
施用第二級毒品者，處 3 年以下有期徒刑。


司法院資訊處製作；財團法人民間司法改革基金會備份。
